臺灣士林地方法院民事判決　　　　　　　93年度簡上字第90號
上　訴　人　甲○○
訴訟代理人　張世興律師
複 代理 人　陳瓊苓律師
　　　　　　戊○○
訴訟代理人　游雅鈴律師
被 上訴 人　乙○○
訴訟代理人　沈明達律師
當事人間請求返還共有物事件，上訴人對於中華民國93年4月8日
本院士林簡易庭93年度士簡字第287號第一審判決提起上訴，本
院於94年7月14日言詞辯論終結，判決如下：
    主  文
上訴駁回。
第二審訴訟費用由上訴人負擔。
    事實及理由
一、程序方面：上訴人主張原審於93年4 月1 日言詞辯論時，其
    訴訟代理人已說明因近日頃獲委任，尚在蒐集證據中，一時
    之間無法提出答辯書狀，經原審諭知應於宣判前儘速提出，
    以作為再開辯論之依據，惟上訴人於翌（2）日 提出答辯暨
    聲請調查證據狀，原審並未再開辯論即予宣判，認有未為適
    當完全之辯論之違法，嚴重損及上訴人之審級利益，應撤銷
    原判決並發回審理等語，然查，原審所定93年4 月1 日言詞
    辯論期日，業於93年3 月12日即將通知書及起訴狀繕本送達
    被告即上訴人，有送達證書在卷可稽，給予被告即上訴人之
    就審期間長達18日，已符合民事訴訟法第429 條就審期間至
    少應有5 日之規定，況原審該言詞辯論期日係定於93年4 月
    1 日下午2 時38分，前後不及一日，被告即上訴人隨於翌（
    2）日 即提出答辯狀，似難認為被告即上訴人確因蒐集證據
    而有一時無法提出答辯狀之情事，縱使原審確有未為適當完
    全辯論之處，未能及時舉證及完全辯論之責任亦應歸於被告
    即上訴人，尚難認為原審已違法且損及上訴人之審級利益，
    應認上訴人之主張並非可採。
二、被上訴人起訴主張：坐落台北市○○區○○段1 小段56地號
    之門牌台北市○○○路272 之1 號4 層樓房屋為兩造與其他
    五位共有人所共有。被上訴人應有部分10分之4 ，上訴人及
    其他共有人應有部分各10分之1 。上訴人未經全體共有人之
    同意，即占有上開共有之四層樓房之第一層房屋（下稱系爭
    房屋）單獨使用，被上訴人本於所有權請求除去其妨害，上
    訴人應自系爭房屋遷出交還被上訴人及全體共有人等語。嗣
    經原審認被上訴人之主張為有理由，判決其全部勝訴，經被
    告即上訴人提起上訴，被上訴人並聲明：駁回上訴。
三、上訴人則主張：系爭房屋原為兩造之母親所有，母親去世後
    ，因繼承關係為兩造及其他共有人所共有，系爭房屋前由被
    上訴人私自出租他人至87年11月，因房屋老舊未再出租，至
    89年6 月間，因上訴人之女無自有車位，上訴人之胞弟丙○○之子丁○○建議可獲共有人同意而停放於系爭房屋，上訴
    人經徵求共有人被上訴人、王昭月、王素美、簡王櫻櫻等之
    同意，始於系爭房屋加裝鐵捲門，作為停車位之用。又被上
    訴人當面同意上訴人使用後，次日一度反悔，擔心遭誤認出
    租而課稅，經丙○○向其勸說後已同意由上訴人繼續使用等
    語，並聲明：(一)原判決廢棄；(二)右廢棄部分，駁回被上訴人
    第一審之訴及假執行之聲請。
四、按未經共有人協議分管之共有物，共有人對共有物之特定部
    分占用，須徵得他共有人全体之同意，如未經他共有人同意
    而就共有物之全部或一部任意占用，他共有人得本於所有權
    請求除去其妨害或請求向全体共有人返還占用部分。經查：
  (一)上訴人主張使用系爭房屋業據共有人全體同意，固提出共有
    人王昭月、王素美、簡王櫻櫻、王美蓉同意書各乙份，並舉
    出證人丙○○及提出其與丙○○電話交談之錄音帶乙件為證
    。惟查，系爭房屋除兩造外，另有共有人王昭月、王素美、
    簡王櫻櫻、王美蓉及王惠美，有建物登記謄本在卷可稽，上
    訴人僅提出其中四人之同意書，雖稱王惠美生前亦已同意云
    云，然為被上訴人所否認，已難認上訴人使用系爭房屋業據
    全體共有人之同意。又查，被上訴人否認曾同意上訴人使用
    系爭房屋乙節，證人丙○○到庭則證稱：「我有遇到上訴人
    ，之前乙○○有打電話問我如果房子借給上訴人會被國稅局
    課稅，我有向其解釋房屋沒水沒電，不會有稅的問題，後來
    被上訴人就沒有回答我，後來我遇到我姐姐甲○○，她說被
    上訴人乙○○有跟她說有同意她，我就說讚讚讚，我有跟上
    訴人甲○○講到被上訴人乙○○問有關稅的問題，被上訴人
    乙○○並沒有跟我說同意借給上訴人，我也沒有跟她講乙○○同意借給她」等語，與上訴人主張之內容並不相符，自無
    從作為有利於上訴人之認定。再查，上訴人提出其與證人丙○○先前於電話中談話之錄音帶，經當庭播放勘驗，該電話
    內容大部分都是上訴人的話語，上訴人一直多次強調已經得
    到被上訴人之同意，並徵詢丙○○之認可，丙○○大多沒有
    反應即正面認可之答覆，只有其中上訴人一句徵詢的問話，
    有聽到丙○○很小一聲「嗯」字，並不能認為證人丙○○有
    認同上訴人在電話中一再強調被上訴人有同意等話語之意思
    。至於上訴人強調證人丙○○於電話中曾說被上訴人後來不
    同意乙句，經本院重播錄音帶固可確認丙○○有說該語，惟
    其前後語並未說明何謂被上訴人後來不同意，亦未說明其所
    謂不同意之時點，自難單以丙○○於電話中不明確之回答遽
    認被上訴人在上訴人使用系爭房屋之初已經同意其使用。上
    訴人雖稱因證人丙○○與被上訴人是兄弟，因而在到庭證述
    時有所保留云云，然證人丙○○與上訴人間亦係姐弟，其有
    何必要袒護被上訴人而得罪上訴人？況上訴人在證人丙○○
    不知情之下盜錄電話中雙方之談話，經上訴人百般強調誘導
    之下，丙○○亦未說出被上訴人有同意上訴人使用系爭房屋
    等話語，自無從認為上訴人之主張為可採。
  (二)上訴人另主張其使用系爭房屋，有加裝鐵捲門、噴漆等使用
    事實，被上訴人四年來每天經過卻未表示反對，應認已默示
    同意，且系爭房屋已經荒廢多年，上訴人為有效率之利用，
    被上訴人之反對顯為權利濫用云云。按已登記不動產所有人
    之回復請求權，無民法第125 條消滅時效規定之適用，司法
    院大法官會議釋字第107 號解釋著有明文，查被上訴人究竟
    何時知悉上訴人占有之事，實未明確，縱使被上訴人原已知
    悉上訴人占有使用之事實，其未主張權利排除，除同意外仍
    有多種可能原因，尚難單以該消極事實遽認被告訴人係默示
    同意。又所有物之利用或不利用，本為所有權人之自由，此
    為所有權制度之根基，依前揭說明，已登記之不動產所有權
    之回復請求權，尚無消滅時效之適用，可見憲法對於所有權
    保護之周全，被上訴人為系爭房屋之共有人，對其使用本有
    同意或不同意之自由，並無權利濫用可言。
  (三)至於上訴人另聲請證人丁○○到庭作證及被上訴人本人到庭
    陳述部分，因上訴人聲請證人丁○○之待證事實為「證人丁○○為丙○○之子，丁○○曾建議上訴人徵求系爭房屋其他
    共有人同意，將系爭房屋一樓作為停車位之用」，縱有其事
    ，亦與上訴人嗣後是否確實得到其他共有人之同意無涉，應
    認並無通知該證人到庭作證之必要。又被上訴人已否認曾同
    意上訴人使用系爭房屋，相關事實亦據證人丙○○到庭證述
    在卷可稽，事實已臻明確，亦無再命被上訴人本人到庭陳述
    之必要。
五、綜上，被上訴人依所有權請求上訴人返還系爭房屋，為有理
    由，應予准許，原審判決並無違誤，上訴意旨指摘原判決不
    當及違背法令，求予廢棄改判，並無理由，應予駁回。
六、因本案事證已臻明確，兩造其餘主張、陳述及所提之證據，
    核與判決結果並無影響，爰不一一論述，附此敘明。
七、據上論結，本件上訴為無理由，依民事訴訟法第436 條之1
    第3項、第449條第1項、第78條，判決如主文。
中　　華　　民　　國　　94　　年　　7 　　月　　28　　日
                  民事第一庭  審判長法  官  黃小瑩
                                    法  官  陳靜芬
                                    法  官  高愈杰
以上正本證明與原本無異。
本判決不得上訴。
中　　華　　民　　國　　94　　年　　7 　　月　　29　　日
                                    書記官  高楚安
